臺灣高等法院刑事判決
109年度上更二字第198號
上  訴  人  
即  被  告  楊家豪


選任辯護人  林延慶律師(法扶律師)          
上列上訴人即被告因違反毒品危害防制條例案件，不服臺灣臺北
地方法院106年度訴字第430號，中華民國107年3月29日第一審判
決（起訴案號：臺灣臺北地方檢察署106年度偵續字第195號），
提起上訴，經本院判決後，最高法院第二次發回更審，本院判決
如下：
    主  文
原判決關於民國105年11月29日販賣第二級毒品罪、定執行刑暨
其沒收部分均撤銷。
楊家豪被訴於民國105年11月29日販賣第二級毒品部分無罪。
    理  由
一、審理範圍：
　　上訴人即被告楊家豪因違反毒品危害防制條例案件，經原審
    以106年度訴字第430號判決，就被告被訴於民國105年10月1
    2日幫助施用第二級毒品及同年11月29日販賣第二級毒品部
    分，均判處販賣第二級毒品罪，共2罪，各處有期徒刑7年4
    月，應執行有期徒刑7年6月，未扣案門號0000000000號行動
    電話1支（含SIM卡1枚）暨未扣案販賣毒品所得價值新臺幣
    （下同）300元及200元之遊戲點數均沒收，於全部或一部不
    能沒收或不宜執行沒收時，均追徵其價額，其餘被訴於同年
    11月中旬幫助施用第二級毒品及上開時間外之同年5月間某
    日至同年11月29日前某日4次販賣第二級毒品部分均判決無
    罪。檢察官就無罪部分及被告就有罪部分提起上訴後，經本
    院以107年度上訴字第1794號判決，就原判決關於有罪部分
    撤銷，另判處罪刑；其他（即原審判決無罪部分）上訴駁回
    （此部分檢察官未上訴而確定）。被告就有罪部分不服提起
    上訴，經最高法院以108年度台上字第2742號判決，將原判
    決有罪部分撤銷發回本院。又經本院以108年度上更一字第6
    8號判決撤銷原判決有罪部分，就被告被訴於105年10月12日
    幫助施用第二級毒品部分判處罪刑（此部分檢察官及被告均
    未上訴而確定），另被訴於105年11月29日販賣第二級毒品
    部分則判決無罪。檢察官就無罪部分上訴後，經最高法院以
    109年度台上字第5139號判決，將原判決關於無罪部分撤銷
    發回本院。是本案審理範圍，僅限被告被訴於105年11月29
    日販賣第二級毒品部分，合先敘明。
二、公訴意旨略以：被告明知甲基安非他命係毒品危害防制條例
    第2條第2項第2款所列之第二級毒品，未經許可，不得持有
    及販賣，竟於105年11月29日，基於販賣第二級毒品之犯意
    ，在其臺北市○○區○○路000巷00號4樓住處樓下，以與200元
    現金等值之線上遊戲點數為代價，販賣第二級毒品甲基安非
    他命與王經傑。因認被告涉犯修正前毒品危害防制條例第4 
    條第2 項之販賣第二級毒品罪嫌等語。
三、按犯罪事實應依證據認定之，無證據不得認定犯罪事實；不
    能證明被告犯罪者，應諭知無罪之判決，刑事訟訴法第154
    條第2 項、第301 條第1 項分別定有明文。又事實之認定，
    應憑證據，如未能發現相當證據，或證據不足以證明，自不
    能以推測或擬制之方法，以為裁判基礎；且認定犯罪事實所
    憑之證據，雖不以直接證據為限，間接證據亦包括在內，然
    而無論直接或間接證據，其為訴訟上之證明，須於通常一般
    之人均不致有所懷疑，而得確信其為真實之程度者，始得據
    為有罪之認定，倘其證明尚未達到此一程度，而有合理之懷
    疑存在時，尚難為有罪之認定基礎（最高法院40年台上字第
    86號、76年台上字第4986號判例參照）。
四、再按刑事訴訟法第310條第1款規定，於有罪之判決書，始應
    記載認定犯罪事實所憑之證據及其認定之理由。且犯罪事實
    之認定，係據以確定具體的刑罰權之基礎，自須經嚴格之證
    明，故其所憑之證據不僅應具有證據能力，並須經合法之調
    查程序，否則即不得作為有罪認定之依據。惟倘法院審理之
    結果，認為不能證明被告犯罪，而為無罪之諭知，即無應依
    證據認定之犯罪事實之存在，因此同法第 308條前段規定，
    無罪之判決書只須記載主文及理由。而其理由之論敘，僅須
　　與卷存證據資料相符，且與經驗法則、論理法則無違即可，
    無須於理由內論敘說明傳聞證據是否例外具有證據能力（最
    高法院106年度台上字第1426號判決參照）。本判決以下認
    定被告無罪所引用之證據，部分證據雖屬被告以外之人於審
    判外陳述之傳聞證據，依上開說明，本院判決即不再論述所
    援引有關證據之證據能力，合先敘明。
五、公訴意旨認被告涉犯修正前毒品危害防制條例第4 條第2 項
    之販賣第二級毒品罪嫌，無非係以被告之供述、證人王經傑
    於偵查中具結後之證述、被告持用之行動電話內LINE通訊軟
    體對話截圖、被告提出之錄音光碟為其主要論據。訊據被告
    於本院審理時，固坦承於105年11月29日與王經傑以LINE聯
    繫後，於同日晚間8時48分後未久在其住處樓下見面等情不
    諱，惟堅決否認有何販賣第二級毒品罪嫌，辯稱：我知道王
    經傑於105年10月中旬被警察抓，10月中旬到11月29日期間
    ，他一直問我有沒有毒品，我跟他說沒有，並拒絕跟他見面
    ，王經傑於同年11月28日打電話給我說要買斜口鉗，但我等
    不到他，所以隔天才問他有沒有要買，我以為王經傑要跟我
    買斜口鉗，才請他過來，我家人不喜歡我跟王經傑聯繫，我
    才請他等一下，等我家人出門再請他過來，王經傑到之後，
    我將斜口鉗拿給他，王經傑才說他想要甲基安非他命，我說
    沒有，王經傑叫我把吸食器裡面的殘渣給他，我也跟他說我
    沒有等語。辯護人則為被告辯護稱：被告知悉王經傑於105
    年10月間為警查獲，並無可能冒遭警查獲之風險，再與王經
    傑接洽毒品事宜；被告之供述及王經傑之證述前後不一，LI
    NE對話內容亦無法具體認定與交易毒品甚或轉讓毒品有關，
    不足以認定被告有販賣及交付毒品給王經傑；被告平日從事
    搬家工作，有穩定之所得來源，並無可能以販毒維生；且公
    訴意旨所指被告販賣毒品之對象均為同一人，本案發生迄今
    5年，被告亦無其他毒品前科，益徵被告並無販毒意圖，依
    罪疑惟輕，請賜被告無罪判決等語。
六、經查：
  ㈠被告自105年11月29日下午4時41分許起至同日晚間8時48分許
    止，以LINE與王經傑聯繫，期間王經傑於同日晚間7時2分許
    傳送價值200元之遊戲點數照片予被告，並於同日晚間8時48
    分後未久與被告在其址設臺北市○○區○○路000巷00號4樓住處
    樓下見面等情，業經被告於警詢、偵訊、原審及本院歷次審
    理時供陳明確【見臺灣臺北地方檢察署105年度偵字第25545
    號偵查卷宗（下稱偵卷）第5頁、第53頁背面、原審卷第43
    頁正面、本院107年度上訴字第1794號卷（下稱上訴卷）第7
    0頁、本院108年度上更一字第68號卷（下稱上更一卷）第42
    頁、本院109年度上更二字第198號卷（下稱上更二卷）第52
    頁、第53頁、第107頁】，核與證人王經傑於原審審理時證
    述之情節相符（見原審卷第66頁背面），並有LINE對話截圖
    9張在卷可查（見偵卷第15頁、第58頁、第59頁），此部分
    事實，合先認定。
  ㈡按刑事訴訟法第156 條第2 項規定「被告或共犯之自白，不
    得作為有罪判決之唯一證據，仍應調查其他必要之證據，以
    察其是否與事實相符」，旨在防範被告或共犯之自白與真實
    不符，故對自白在證據上之價值加以限制，明定須藉補強證
    據以擔保其真實性，始得採為斷罪之依據。而所謂補強證據
    ，係指除該自白本身之外，其他足以證明該自白之犯罪事實
    確具有相當程度真實性之證據而言，雖所補強者，非以事實
    之全部為必要，但亦須因補強證據之質量，與自白之相互利
    用，足使犯罪事實獲得確信者，始足當之（最高法院110年
    度台上字第1387號判決參照）。又販賣毒品案件，購毒者所
    稱向某人買受毒品之指證，不得作為有罪判決之唯一證據，
    仍須調查其他必要之證據，以察其是否與事實相符。良以購
    毒者供出毒品來源，因而查獲其他正犯或共犯者，法律規定
    得減輕或免除其刑，其有為邀輕典而為不實之陳述之可能，
    是購毒者陳述之憑信性本不及於一般人，則其所證向某人購
    買毒品之陳述，必須有補強證據，以擔保其陳述之真實性。
    此所謂補強證據，係指購毒者之指證外，尚有其他足以證明
    毒品交易陳述真實性之別一證據而言，必須與毒品交易之供
    述具有相當程度之關聯性，足使一般人對其供述無合理之懷
    疑存在，而得確信其為真實者，始足當之。倘以販毒及購毒
    者間對話之通訊監察譯文作為購買毒品者所指證販賣毒品犯
    罪事實之補強證據，必須其等之對話內容，依社會通念足以
    辨別係交易某種毒品，始為相當，否則對於語意隱晦不明，
    無從判斷與毒品交易具相當程度關聯性之對話，即令指證者
    證述該等對話內容之含意即係交易毒品，除非被指為販毒者
    坦認其毒品種類，或依案內相關證據可證明具犯罪之同一性
    （如先前販賣該種類毒品案件之暗語，與本案通訊監察譯文
    內容相同，兩案手法具有相似性或同一性），或司法警察依
    通訊監察之結果，即時啟動調查因而破獲，在客觀上有可認
    為販賣該類毒品之跡證者外，尚不足作為購毒品所述犯罪事
    實之補強證據（最高法院110年度台上字第597號判決參照）
    。公訴意旨認被告涉犯販賣第二級毒品罪嫌，固據被告於警
    詢及偵訊時供陳不諱（見偵卷第5頁、第40頁背面、第41頁
    正面、第53頁背面），核與證人王經傑於原審審理時證述之
    情節大致相符（見原審卷第66頁背面至第67頁正面），並與
    卷附被告與王經傑之LINE對話截圖內容吻合（見偵卷第15頁
    、第58頁、第59頁）。然查：
  ⒈被告之自白存有瑕疵：
　⑴被告之自白前後不一：
　①有關本案交易過程，被告於105 年11月30日警詢時雖供稱：
    王經傑於11月29日8點多來我家向我購買200元的甲基安非他
    命，他先用LINE將價值200元的遊戲點數照片傳給我，之後
    再來我家跟我買甲基安非他命，我當時跟他說我這邊沒有了
    ，王經傑要我把吸食器裡的甲基安非他命殘渣刮下來給他云
    云（見偵卷第5 頁）；同年12月28日偵訊時亦供稱：當天王
    經傑以LINE傳點數給我，就直接來我家，我說我沒有甲基安
    非他命，他叫我把吸食器的殘渣刮下來給他，我就把整個吸
    食器給他，但王經傑說不夠，叫我再去買，我有去跟人家拿
    ，拿了之後我沒有再拿給王經傑，因為隔天偵查組就來了云
    云（見偵卷第53頁背面）；惟其嗣於106年3月1日偵訊時改
    稱：那天是王經傑來找我，我說你至少要傳點數，他就傳了
    點數給我，他來我家樓下，我沒有下去回應他云云（見偵卷
    第63頁背面）；再於原審審理時改稱：王經傑於105年11月2
    9日有自己傳100點遊戲點數給我，我也不知道他要做什麼，
    他有先來找我，問我有沒有甲基安非他命，我說沒有，他就
    要我使用的吸食器殘渣，我說沒有，他就傳100點給我云云
    （見原審卷第43頁正面）；又改稱：王經傑自己傳點數給我
    ，就到我家樓下問我有無甲基安非他命，我說我沒有，王經
    傑叫我把吸食器上的殘渣刮給他，我沒有給他云云（見原審
    卷第73頁正面）；於刑事聲明上訴狀及本院前審審理時改稱
    ：我請王經傑幫忙買200點遊戲點數，當時有給王經傑錢，
    而非用毒品交換云云（見上訴卷第38頁、第69頁）；復於本
    院前審審理時改稱：王經傑於105年11月29日以要找我工作
    為由，要向我買尖嘴鉗，他說他工具壞掉了問我家裡有沒有
    ，我剛好有舊的自己沒有要用，說要賣他200元，他說好，
    我要他用遊戲點數200點傳給我，我有收到他傳的200點，後
    來他來我住處樓下找我拿尖嘴鉗，我拿尖嘴鉗下樓，他問我
    有沒有甲基安非他命，我說我沒有，他就問我說吸食器上還
    有殘渣嗎？我說沒有辦法，我就還他200元，當天並沒有交
    易甲基安非他命云云（見上訴卷第70頁、第119頁）；再於
    本院前審審理時改稱：王經傑於105年11月29日說要跟我買
    斜口鉗，他說要跟我買200元，我請他幫我買遊戲點數，見
    面時他問我有沒有毒品，我說沒有要退錢給他，他叫我把殘
    渣刮給他，我並沒有刮給他云云（見上更一卷第42頁）；又
    於本次審理時改稱：王經傑於105年11月28日打電話給我說
    要買斜口鉗，當日我等不到他，所以29日那天問他有沒有要
    買，我下樓他才說要跟我買毒品，我說沒有，他叫我把吸食
    器裡的殘渣給他，但我沒有給他，扣案之甲基安非他命不是
    我跟王經傑合資的，這是我自己要吃的云云（見上更二卷第
    52頁、第53頁）；再於本次審理時改稱：前一天王經傑跟我
    說要買尖嘴鉗，當天他沒來，隔天我才會問他要不要尖嘴鉗
    云云（見上更二卷第107頁）。足見被告歷次所陳，有關其
    與王經傑交易買賣之標的、王經傑傳送價值200元遊戲點數
    之緣由、其等交涉買賣經過、相約見面之起因、其等當日有
    無見面、王經傑傳送點數之額度、有無交付吸食器或甲基安
    非他命殘渣給王經傑等攸關毒品交易之重要事項，前後供述
    均有不一。
　②再者，被告就其與王經傑本案所涉是否為合資關係，於106年
    5月25日偵訊時先稱：我跟王經傑都是合資關係，一起跟陳
    福榮買，他載我去找陳福榮，有1、2次是他叫我先去拿云云
    【見臺灣臺北地方檢察署106年度偵續字第195號偵查卷宗（
    下稱偵續卷）第32頁正面】；再於原審審理時改稱：總共只
    有2次合資，105年10月份1次，11月份我沒有云云（見原審
    卷第72頁正面）；同日審理時旋改稱：另1次合資是11月份
    ，就是王經傑傳200點給我那次，因為王經傑有先傳，我們
    才去找陳福榮，王經傑出200點，我出300元，也是買500元
    ，陳大哥說那就是半包0.5云云（見原審卷第72頁正面）；
    於另案陳福榮違反毒品危害防制條例案件審理時證稱：我曾
    2次到陳福榮家中拿到毒品，該2次都不是105年11月29日，
    都是之前云云（見上更一卷第104頁）。顯見被告就其於105
    年11月29日有無與王經傑合資購買甲基安非他命一節之陳述
    ，亦屬相互矛盾。
　③綜上，被告就涉及販賣第二級毒品之犯罪構成要件事實是否
    該當因素之自白，前後既有不一，何者為真，即有待證據補
    強。
　⑵被告之自白與卷附事證不符：
　　被告雖於警詢、偵訊時供稱：王經傑來我家跟我買甲基安非
    他命，我當時跟他說我這邊沒有了，王經傑要我把殘留在吸
    食器裡的甲基安非他命殘渣刮下來給他，我就把整個吸食器
    給他云云（見偵卷第5頁背面、第53頁背面）。然被告嗣於
    原審及本院歷次審理時均改稱：我沒有把吸食器給王經傑使
    用，也沒有把吸食器內之甲基安非他命殘渣刮給他等語（見
    原審卷第44頁背面、第73頁正面、上訴卷第70頁、第119頁
    、上更一卷第42頁、上更二卷第52頁、第53頁）。且員警於
    105年11月30日上午7時20分許持原審法院核發之搜索票至被
    告住處搜索時，扣得吸食器1組，該吸食器內含微量難以析
    離之甲基安非他命乙情，業據被告於警詢、偵訊時供陳明確
    （見偵卷第3頁背面、第40頁正面），且有搜索、扣押筆錄
    、扣押物品目錄表1份、吸食器照片1張、原審106年度單禁
    沒字第332號裁定、交通部民用航空局航空醫務中心航藥鑑
    字第00000000號毒品鑑定書各1份在卷可參（見偵卷第17頁
    至第19頁、第21頁、上更二卷第43頁、第89頁）。則被告自
    白將吸食器交與王經傑云云，其真實性即有可疑。
　⑶綜上，被告之自白既前後不一，亦與卷附事證不符，其真實
    性即有可疑，當無從逕為不利被告之認定。
  ⒉王經傑之證述不足以證明被告有本案販賣第二級毒品罪嫌：
　⑴王經傑之證述前後不一：
　①有關王經傑與被告聯繫之方式，其於警詢時先稱：我都是用
    手機通話及LINE跟被告相約云云（見偵卷第7頁背面）；嗣
    於原審審理時先稱：我是用電話跟被告聯絡購買，除了電話
    以外，沒有用其他方式云云（見原審卷第64頁背面）；經檢
    察官告以其警詢筆錄要旨，始改稱：我也有用LINE跟被告聯
    絡云云（見原審卷第65頁正面）。
　②有關王經傑向被告購買甲基安非他命之次數，其於警詢時先
    稱：我從102年間就陸續向被告購買甲基安非他命，次數超
    過10次，詳細次數我數不清云云（見偵卷第7頁背面）；於
    偵訊時改稱：我之前也是有在被告家樓下跟被告進行交易，
    約5、6次，時間是105年間云云（見偵續卷第32頁正面）；
    於原審審理時原證稱：我跟被告買毒品有2、3次，時間我不
    記得云云（見原審卷第66頁正面）；經檢察官告以其警詢時
    所述，又稱：「（問：你對於你在警局時稱跟被告買毒品有
    十次以上，詳細時間都不記得，是否如此？）是」云云（見
    原審卷第66頁正面）。
　③有關王經傑向被告購買甲基安非他命之地點，於警詢時先稱
    ：交易甲基安非他命之地點都是在被告家樓下云云（見偵卷
    第7頁背面）；於偵訊時改稱：我的確有載被告到他家附近
    某處，我當時跟他買毒品，他要求我載他去找陳大哥云云（
    見偵續卷第31頁背面）；經檢察官質疑其所述與前述不符，
    又稱：我之前也是有在被告家樓下跟被告進行交易云云（見
    偵續卷第32頁正面）；嗣於原審審理時則證稱：當時我都是
    去被告家樓下等他，被告當場把毒品交給我，也有帶我到別
    的地方我才拿到毒品，我開車跟被告一起去他家附近陳大哥
    家樓下云云（見原審卷第65頁背面、第67頁背面、第68頁正
    面）。
　④有關王經傑與被告購買甲基安非他命之對價給付方式，於警
    詢時先稱：每次都是現金交易，一手交錢，一手交貨云云（
    見偵卷第7頁背面）；嗣於偵訊時改稱：我知道被告有玩網
    路遊戲，我用網路點數去跟他購買甲基安非他命云云（見偵
    續卷第31頁背面）；同日偵訊時又稱：在被告家樓下，我用
    點數及現金都有云云（見偵續卷第32頁正面）；於原審審理
    時改稱：當時被告跟我都是現金交易云云（見原審卷第65頁
    背面）；同日審理時又改稱：我有用星城幣向被告購買毒品
    云云（見原審卷第66頁）。
　⑤有關被告與王經傑之交易模式，其於警詢時先稱：我每次向
    被告購買200元至300元的甲基安非他命，數量多少我都不知
    道，因為他每次都是直接給我1包云云（見偵卷第7頁背面）
    ；於偵訊時亦稱：我知道什麼是合資購買，我都是直接跟被
    告購買甲基安非他命云云（見偵續卷第31頁背面）；然其於
    同日偵訊時改稱：我的確有載被告到他家附近某處，我當時
    跟他買毒品，他要求我載他去找陳大哥，他上樓後下來，再
    把毒品分一分，應該是合資云云（見偵續卷第31頁背面）；
    又改稱：我給被告星城幣，被告帶我去跟別人買云云（見偵
    續卷第31頁背面）；復稱：我之前也是有在被告家樓下跟被
    告進行交易，每次約買200元至300元的甲基安非他命云云（
    見偵續卷第32頁正面）；於原審審理時證稱：當時是我主動
    跟被告聯絡，每次購買200元到300元的甲基安非他命，我是
    真的直接跟被告購買，我有拿200元、300元的現金或遊戲點
    數給被告，也有從被告那裡拿到毒品云云（見原審卷第64頁
    背面至第67頁背面、第69頁正面）；同日審理時改稱：我沒
    有印象105年11月29日是直接跟被告拿甲基安非他命，或是
    去別的地方拿，我記得有跟被告合資，也有跟被告購買，被
    告有跟我說過要合資，就是我跟被告各出一些錢，向陳大哥
    購買，我開車載被告到陳大哥家樓下買毒品有2、3次，也有
    用點數和200元、300元在被告家樓下就拿到毒品，有無合資
    我不清楚，日期也忘了，合資是另外到陳大哥家樓下云云（
    見原審卷第67頁正面、第68頁正面至第68-1頁背面）；於另
    案陳福榮違反毒品危害防制條例案件審理時證稱：我施用毒
    品的來源是直接跟被告合資購買，我曾於105年10、11月間
    駕車載被告到陳福榮住處，大概有2、3次，都有取得毒品，
    我於105年10月被警方查獲之後，就沒有載被告拿毒品云云
    （見上更一卷第110頁、第111頁、第114頁）。
　⑥有關王經傑所施用甲基安非他命之來源，於105年10月17日第
    1次警詢時先稱：我是向一名綽號「阿○」（真實綽號詳卷）
    之男子購買甲基安非他命等語【見原審法院105年度聲搜字
    第1705號卷（下稱聲搜卷）第12頁】，經警提示其與該名男
    子自105年3月間起至同年5月間止之通訊監察譯文，亦詳述
    其向該名男子購買甲基安非他命之經過甚明（見聲搜卷第13
    頁至第17頁）。然其嗣於105年10月17日第2次警詢、偵訊、
    原審及另案審理時，均指述被告為其所吸食甲基安非他命之
    來源，亦如前述，足徵其此節之陳述亦屬不一。
　⑦綜上，王經傑就其與被告間究係買賣抑或合資、其等交易次
    數、地點、聯絡方式、對價給付方式等節之陳述，數度翻異
    前詞，證詞猶疑反覆且前後矛盾，尤以有關105年11月29日
    交易情形之陳述更係含糊籠統，其證述之憑信性甚有可疑，
    實無從據以認定本案被告販賣第二級毒品罪嫌。
　⑵王經傑證述之證明力不足
　①王經傑於被告為警查獲後，未經警通知再就被告被訴於105年
    11月29日販賣第二級毒品罪嫌進行調查；而王經傑前於105
    年10月17日警詢時就其與被告交易毒品之方式雖稱：我都是
    用手機通話及LINE跟被告相約，我都會先跟他說「我去找你
    」，他如果有毒品的話就會說OK，我就會直接去他家樓下等
    他來跟我交易毒品云云（見偵卷第7頁背面），然觀諸被告
    與王經傑於105年11月29日之LINE對話截圖內容顯示：「
　　金傑（即王經傑，以下同）：要啊
　　被告：200 點
　　被告：先傳
　　……
　　被告：妳（你）別來
　　……
　　被告：你走來樓下」等語（見偵卷第15頁），足見其等協商
    交易過程及赴約方式，均係由被告主導，核與王經傑於警詢
    時上揭所述方式均有不同，從而，實難確認王經傑證述之真
    實性。
　②王經傑於偵訊時雖經檢察官傳訊，然檢察官並未特定就被告
    被訴於105年11月29日販賣第二級毒品之情節訊問王經傑，
    僅廣泛訊以「究竟你是跟楊家豪買毒品，還是合資購買毒品
    ？」等語（見偵續卷第31頁背面）。而證人王經傑於偵訊時
    雖證稱：我是跟被告購買甲基安非他命云云（見偵續卷第31
    頁背面），然其同日偵訊時屢屢翻異其詞，或稱與被告合資
    ，或稱經被告帶同向他人購買，或稱直接向被告購買，業如
    前述，則王經傑所指與被告交涉毒品之過程及方式前後不一
    ，亦無從確認與被告被訴於105年11月29日販賣第二級毒品
    之事有關，自無從逕為不利被告之認定。
　③王經傑於原審審理時雖指述105年11月29日經以LINE聯絡，並
    傳送遊戲點數後，到被告住處向被告購買甲基安非他命，並
    取得甲基安非他命云云（見原審卷第66頁背面、第67頁正面
    、第69頁正面）。然證人王經傑於原審審理時，經檢察官訊
    問：「是否記得你最後一次跟楊家豪拿毒品的時間大約在何
    時？」先答稱：「不記得」。檢察官提示其警詢筆錄並詰以
    ：「你在警詢時稱：我最後一次向番薯（即被告）購買安非
    他命大約是在105年10月12日晚上，這個時間點是否正確？
    」答稱：「對。當時記得比較清楚。」檢察官又詢以：「在
    105年11月29日時，被告有無販賣毒品給你，是否記得？」
    證人王經傑答稱：「時間點不太記得」，嗣於檢察官提示被
    告警詢筆錄，問：「你對於被告在105年11月30日在警局供
    述時，稱是在昨天（29日）8點多時你有到他家向他購買200
    元安非他命毒品，你當時是用LINE將價值200元的遊戲點數
    傳給他，再到他家跟他拿安非他命，對被告所述有何意見？
    」證人王經傑始答稱「有這件事」。再經檢察官提示LINE對
    話截圖，詢以：「這是否你當時和被告交易的情形？」證人
    王經傑答稱：「是」，檢察官問：「當時你確實有以LINE方
    式將價值200元的遊戲點數照片傳給被告？」證人王經傑答
    稱：「是」（見原審卷第66頁）。顯見王經傑於原審審理時
    ，已先稱最後一次向被告購買毒品之時間為105年10月12日
    ，不記得有無於105年11月29日向被告購買毒品，嗣經檢察
    官提示被告警詢筆錄內容及LINE對話截圖，始被動陳述105
    年11月29日與被告交易毒品之情節，則王經傑無法始終連續
    陳述105年11月29日向被告購買甲基安非他命之始末，其證
    詞之真實性已有可疑。再觀諸王經傑於原審審理，在未經提
    示被告警詢筆錄或LINE對話截圖時，就檢察官詢以105年11
    月29日毒品交易之細節，均答稱：「不記得」、「沒有印象
    」、「不太懂問題」、「我也不清楚」等語（見原審卷第66
    頁正面、第67頁正面、第68-1頁背面）。足見其就該日交易
    過程之陳述極為含糊攏統，自不能排除是受檢察官提示被告
    之答訊內容影響，而為附和之詞，此部分之證明力容有疑義
    ，尚不足作為不利被告之認定。
　④王經傑於原審審理時指述於105年11月29日自被告處取得甲基
    安非他命云云（見原審卷第66頁背面、第69頁正面），惟為
    被告所否認。而王經傑於該日後並未有任何持有、施用第二
    級毒品甲基安非他命為警查獲之紀錄，此經證人王經傑於原
    審審理時證稱：沒有因為跟被告買毒品而被起訴等語明確（
    見原審卷第68頁背面），並有王經傑之本院被告前案紀錄表
    在卷可查（見原審卷第29頁）。從而，此部分除王經傑之證
    述外，亦無其他補強證據足以佐證其說，自無從逕認其證述
    情節之真實性。
　⑶王經傑證述內容與被告自白內容不符：
　　王經傑於原審審理時，經提示被告警詢筆錄，雖附和被告之
    供詞指述確有被告自白情事，然其同日證稱：我有拿200元
    、300元的現金或遊戲點數給被告，也有從被告那裡拿到毒
    品云云（見原審卷第69頁正面），核與被告於警詢時供稱：
    我當時跟王經傑說我這邊沒有甲基安非他命，王經傑就要我
    把吸食器裡的甲基安非他命殘渣刮下來給他云云（見偵卷第
    5頁），及於偵訊時供稱：我說我沒有甲基安非他命，王經
    傑叫我把吸食器裡的殘渣刮下來給他，我就把整個吸食器給
    他云云不符（見偵卷第53頁背面）。足見，有關105年11月2
    9日被告究係交付甲基安非他命、吸食器抑或吸食器中之殘
    渣給王經傑，其等供述及證述內容即屬相迥。是縱王經傑於
    原審審理時附和被告之供述，然其等供述及證述內容亦有不
    一，自無從相互佐證其等供述及證述之真實性。
  ⑷王經傑之指述有道德風險及虛偽可能性：
　　王經傑因施用甲基安非他命為警查獲，於105年10月17日警
    詢時，多次表明其為配合警方，主動供出毒品上游，以換取
    較輕之量刑等語（見偵卷第7 頁正面、第8 頁背面），是王
    經傑指證被告販賣毒品之相關證言，本質上存有道德風險及
    虛偽可能性。況王經傑於105年10月17日為警查獲，同日第1
    次警詢時，先稱其毒品來源為綽號「阿○」之其他男子，同
    日第2次警詢時始檢舉被告販賣甲基安非他命，亦如前述，
    自不能排除王經傑係為獲取減刑之寬典而為不實陳述之可能
    。
  ⑸綜上，王經傑指述之憑信性既有可疑，即無從逕為不利被告
    之認定。　
  ⒊LINE對話內容不足以佐證被告之自白及王經傑之證述：
　　被告與王經傑自105 年11月29日下午4時41分許起至同日晚
    間8時48分之LINE對話內容顯示：「
　　金傑：要啊
　　被告：200點
　　      先傳
　　金傑：（尖嘴鉗照片）
　　      我的
　　　　  壞了
　　……
　　被告：要傳了沒
　　金傑：要傳了 
　  被告：我說來再來
　　金傑：（遊戲點數照片）
　　……
　　被告：妳（你）別來
　　……
　　被告：你走來樓下
　　金傑：開門
　　      到了
　　     走吧工作了」等語，有其等LINE對話截圖可憑（見偵
    卷第15頁正面、第58頁正面至第59頁反面）。觀諸其等對話
    內容，係由被告催促王經傑傳送點數並指示其等候通知赴約
    ，僅得證明被告與王經傑間確有協商交易物品、議定價金、
    給付交易對價及聯繫見面事宜，惟全未言及其等間係就何種
    交易標的進行協商。且上開LINE對話截圖中，被告雖曾言及
    「200點」，王經傑並傳送尖嘴鉗及價值200元之遊戲點數照
    片給被告，然該等隱晦不明之對話及圖像，並無任何有關毒
    品交易之種類、數量、品質要求之代號或暗語，依社會通念
    其語意仍不足以辨別所交易毒品之種類，亦無從判斷與毒品
    交易具相當程度關聯性。再者，依該LINE對話截圖，僅得證
    明被告與王經傑確有於105年11月29日晚間8時48分後未久見
    面，至其等見面後被告有無交付甲基安非他命給王經傑？所
    交付者究係王經傑所稱之甲基安非他命1包，抑或被告所稱
    之吸食器1組或吸食器內之殘渣？均屬無從印證。從而該證
    據資料尚不足以與被告之自白及王經傑證述內容相互印證，
    而作為被告販賣第二級毒品之補強證據，自無從為不利被告
    之認定。
　㈢公訴意旨稱被告提出之錄音光碟足以證明王經傑曾透過被告
    取得甲基安非他命云云。查被告於偵訊時提出之錄音光碟經
    本院勘驗結果，顯示被告撥打電話予王經傑，一再質問王經
    傑其等間是否為合資關係，王經傑均稱：「嘿」、「嘿，怎
    樣，嘿。嘿。」、「合資的喔，嘿嘿」、「蛤蛤蛤，對呀」
    、「一起分攤ㄟ」等語（見本院卷第62頁）。則王經傑於該
    次通聯中，或虛應被告所言，或對被告所言表示疑問，或複
    誦被告陳述，或表示同意被告之詞，然其自始均未否認被告
    所主張之合資關係，足見被告與王經傑間確曾有合資之情形
    。然被告此次與王經傑通聯，並未特定所稱合資關係之時間
    、合資購買物品之品項，已難認定與本案被訴事實有關。且
    被告於偵訊及本院準備程序時亦稱：105年11月29日這次我
    跟王經傑不是合資，跟這通電話沒有關係等語（見偵續卷第
    30頁、上更二卷第63頁），另證人王經傑於另案陳福榮違反
    毒品危害防制條例案件審理時復證稱：我於105年10月被警
    方查獲之後，就沒有載被告拿毒品等語明確（見上更一卷第
    114頁），足見被告所稱合資關係與本案被告被訴事實無關
    ，自無從遽以該錄音內容認定王經傑於105年11月29日有透
    過被告取得第二級毒品甲基安非他命。
  ㈣且查，王經傑於105年10月間確因施用第二級毒品案件為警查
    獲，此有證人王經傑105年10月17日警詢筆錄1份在卷可查（
    見偵卷第7頁正面至第8頁背面）。而修正前毒品危害防制條
    例第4條第2項販賣第二級毒品罪為法定刑無期徒刑或7年以
    上有期徒刑之重罪，被告亦稱知悉王經傑為警稽查之事，實
    無為價值200元之遊戲點數，甘冒為警查獲之風險，而與王
    經傑接洽毒品交易事宜之可能。況本案並無查獲被告有何與
    販賣毒品有關之分裝杓、秤、研磨器、稀釋物、帳冊（單）
    、交易現金等證物，尚難逕認被告有本案販賣第二級毒品罪
    嫌。
  ㈤末查，被告於警詢時供承情節雖與卷附被告及王經傑LINE對
    話截圖內容大致吻合，亦與王經傑於原審審理時指述情節大
    致相符。然被告於警詢及偵訊時關於販賣甲基安非他命與王
    經傑之自白，前後供述不一，且與卷附事證不符，已如前述
    ，難認係無瑕疵之自白。又王經傑於原審審理時之指證，亦
    前後矛盾，其中有關其於105年11月29日經由LINE聯絡，並
    傳送遊戲點數後，到被告住處樓下與被告見面一節，係經提
    示被告警詢筆錄後始被動陳述，顯有附和被告供述之嫌。況
    王經傑於原審審理時就其當日在被告住處樓下向被告拿取甲
    基安非他命一節之指述，復與被告自白內容不符，亦如前述
    ，尚難逕認被告自白與王經傑指述情節相符，即無從相互佐
    證其等供述及證述之真實性。另被告與王經傑間之LINE對話
    截圖內容，雖可見被告先要求王經傑傳送價值200元之遊戲
    點數，始指示王經傑前來赴約，惟尚無從以其等間隱晦不明
    之對話內容及圖像傳送判斷與毒品交易具有相當程度關聯，
    即不足以與被告之自白及王經傑證述內容相互印證，而作為
    被告販賣第二級毒品之補強證據，應認犯罪尚不足以證明。
  ㈥綜上，本案依檢察官所舉之各項證據，尚未達於通常一般之
    人均不致有所懷疑，而得確信其為真實之程度，無從使本院
    形成被告有公訴意旨所指販賣第二級毒品罪嫌之心證，此外
    ，復無其他積極證據足以證明被告涉有前開犯行，自屬不能
    證明被告犯罪。　　　
七、撤銷改判之理由：
　　原審對被告被訴於105年11月29日販賣第二級毒品部分論罪
    科刑，固非無見。然依卷內事證尚不足證明被告確有此部分
    犯行，業如前述，此部分既不能證明被告犯罪，依法自應為
    無罪之諭知，原審未予詳查遽為被告此部分有罪之判決，自
    非允洽，被告就此部分上訴指摘原審判決不當，請求撤銷改
    判，為有理由，自應由本院將原判決關於被告被訴於105年1
    1月29日販賣第二級毒品、與其他有罪部分所定執行刑暨其
    沒收部分，均撤銷之，並就被告被訴於105年11月29日販賣
    第二級毒品部分，為無罪之諭知。
據上論斷，應依刑事訴訟法第369 條第1 項前段、第364 條、第
301 條第1 項前段，判決如主文。
本案經檢察官洪敏超提起公訴，檢察官周慶華、李吉祥到庭執行
職務。
中　　華　　民　　國　　110 　年　　3 　　月　　23　　日
                  刑事第二庭    審判長法　官  郭豫珍
                                      法　官  錢建榮
                                      法　官  謝梨敏
以上正本證明與原本無異。
檢察官如不服本判決，應於收受送達後20日內向本院提出上訴書
狀，其未敘述上訴之理由者並得於提起上訴後20日內向本院補提
理由書（均須按他造當事人之人數附繕本）「切勿逕送上級法院
」。
                                      書記官  周彧亘
中　　華　　民　　國　　110 　年　　3 　　月　　23　　日